臺灣高等法院高雄分院刑事判決　　　　　　　　　　九十一年度交上易字第三五號
　　上　訴　人
　　即　被　告　甲○○
右上訴人因業務過失傷害案件，不服台灣屏東地方法院九十年度交易字第二０五號中
華民國九十年十二月十八日第一審判決（起訴案號：台灣屏東地方法院檢察署九十年
度偵字第三五七一號），提起上訴，本院判決如左：
    主  文
上訴駁回。
    事  實
一、甲○○係高雄客運股份有限公司（以下簡稱高雄客運）所僱用之營業大客車司機
    ，平日以駕駛大客車載運乘客為業，為從事駕駛業務之人，於民國八十九年十二
    月二十二日上午七時五十分許，駕駛車牌號碼ＦＸ─二一五號營業大客車，沿台
    二十六線由車城往恆春方向行駛，途經該路十八公里五百公尺南下車道時，本應
    注意車前狀況並隨時採取必要之安全措施，而依其智識、能力及當時天侯、視距
    及道路狀況，亦尚無不能注意之情事，詎其竟疏未注意，適乙○○騎乘車號ＯＭ
    Ｏ─八七五號重型機車，沿該路在前同向行駛，乙○○見前方有怪手慢行，擬超
    越前方怪手，於繞越超車時，亦疏未注意與左後來車保持安全距離，即偏左行駛
    ，於繞越該怪手時，其機車左側與自其左後方駛來由甲○○駕駛之營業大客車右
    前保險桿擦撞，乙○○因而人車倒地，並受有右鎖骨遠端上三分之一粉粹性骨折
    之傷害。甲○○於肇事後犯行未被偵查機關發覺前，主動向前往處理車禍事故之
    員警坦承肇事並接受裁判。
二、案經乙○○訴由屏東縣警察局恆春分局移送臺灣屏東地方法院檢察署檢察官偵查
    起訴。
    理  由
一、訊據上訴人即被告甲○○固坦承於右揭時、地駕駛前揭營業大客車與告訴人乙○
    ○騎乘之重機車發生擦撞，致告訴人受傷之事實，惟矢口否認有何過失傷害犯行
    ，辯稱：我當時行駛外車道，遇上一部怪手，我變換至內側車道，告訴人騎機車
    本在外車道，他要閃避怪手，向內車道偏移，才擦撞到我車頭前方保險桿右下側
    方向燈下方，我已盡注意義務儘量靠左行駛，再靠左就會撞到護欄，我無過失責
    任云云。經查：
(一)右揭事實，業據告訴人乙○○於警偵訊、原審及本院審理中指訴歷歷，並有道路
    交通事故調查報告表及茂隆骨科醫院出具之診斷證明書各一份在卷可稽，被告於
    警訊時亦自承：當時我由北往南行駛至肇事地點時，因告訴人駕駛前揭機車閃避
    前方一部怪手，而變換車道行駛快車道，當時我有按啦叭示警及閃避，可能告訴
    人戴安全帽沒有聽到，而導致擦撞等語（見八十九年十二月廿二日警訊筆錄）。
    足證被告在本件事故前，尚能按啦叭示警及閃避，被告業已知悉前方有特殊狀況
    ，衡情被告應能及時煞車或採取其他必要之安全措施以避免本件車禍之發生，被
    告未及時煞車或採取其他必要之安全措施致肇事，被告顯有疏失。
(二)按汽車行駛時，駕駛人應注意車前狀況，並隨時採取必要之安全措施，道路交通
    安全規則第九十四條第三項定有明文。被告甲○○於右揭時地駕駛前揭大客車並
    未充分注意車前狀況並隨時採取必要之安全措施，致擦撞告訴人之機車，告訴人
    因而人車倒地，被告確有違反上述安全規則至明。再依卷附道路交通事故調查報
    告表記載，肇事路段為省道、直路、四線道，天候晴、日間光線良好，並無不能
    注意之情事，被告竟疏未注意，致與告訴人發生擦撞，其有過失責任，應無疑義
    。本件車禍經送鑑定結果亦認：「一、乙○○無照駕駛重機車，繞越前方障礙物
    時，未注意安全距離，為肇事主因。甲○○駕駛營業大客車，未充分注意車前狀
    況，為肇事次因。」，有臺灣省車輛行車事故覆議鑑定委員會九十年九月四日府
    覆議字第九０一六六五號覆議意見書在卷可稽。被告過失責任至明，且被告之過
    失行為與告訴人所受傷害間，有相當因果關係。雖告訴人就本件車禍之發生亦有
    過失，但被告不能因此而卸免其過失責任。被告辯稱其無過失云云，不足採信。
    本件事證明確，被告犯行洵堪認定。
二、查被告係高雄客運司機，平日以駕車載送旅客為業，已據其供承在卷，係從事業
    務之人，其於執行業務中致人受傷，核其所為，係犯刑法第二百八十四條第二項
    前段之業務過失傷害罪。被告於肇事後犯行未被發覺前，主動向前往處理之員警
    坦承肇事並接受裁判之情，業據被告自陳在卷，核與卷附道路交通事故調查報告
    表之記載相符，被告符合自首之要件，應依法減輕其刑。
三、被告犯罪事證既明，原判決依據刑法第二百八十四條第二項前段、第四十一條第
    一項前段、第六十二條前段，罰金罰鍰提高標準條例第一條前段、第二條規定，
    並審酌被告之過失情節、告訴人所受傷害，及被告迄今仍未賠償告訴人損害等一
    切情狀，量處有期徒刑二月，並諭知易科罰金之折算標準。認事用法均無違誤，
    量刑亦稱妥適，被告上訴意旨，仍執陳詞否認有過失，空言指摘原判決不當，核
    無理由，應予駁回。
四、被告行為後，刑法第四十一條業經立法院於九十年一月四日修正為第四十一條第
    一項：「犯最重本刑為五年以下有期徒刑之刑之罪，而受六個月以下有期徒刑或
    拘役之宣告，因身體、教育、職業、家庭之關係或其他正當事由，執行顯有困難
    者，得以一元以上三元以下折算一日，易科罰金。」，並經總統於九十年一月十
    日公布施行，將易科罰金之適用範圍擴大為最重本刑五年以下有期徒刑之罪，而
    易服勞役及期間、數罪併罰之定執行刑、緩刑及易以訓誡、易科罰金各事項，均
    應依新法〈最高法院二十四年七月民刑庭總會（二）意旨參照〉，本件被告行為
    後，法律業已變更，爰依刑法第二條第一項前段之規定，應適用修正後刑法第四
    十一條第一項前段規定，併諭知易科罰金之折算標準。原判決漏未說明，惟不影
    響判決之結果，附此敘明。
據上論斷，應依刑事訴訟法第三百六十八條，判決如主文。
本案經檢察官張其主到庭執行職務。
中    華    民    國     九十一     年       三       月      十九      日
                              臺灣高等法院高雄分院刑事第六庭
                                  審判長法官  王憲義
                                        法官  張意聰
                                        法官  范惠瑩
右正本證明與原本無異。
不得上訴。
                                      書記官  馬蕙梅
中    華    民    國     九十一     年       三       月      二十      日
本件論罪科刑法條：
中華民國刑法第二百八十四條第二項
 (業務過失傷害罪)
從事業務之人，因業務上之過失傷害人者，處一年以下有期徒刑、拘役或一千元以下
罰金，致重傷者，處三年以下有期徒刑、拘役或二千元以下罰金。
                                                                        ｋ
